【裁判字號】    99,非抗,114
【裁判日期】    990907
【裁判案由】    拍賣抵押物
【裁判全文】
臺灣高等法院民事裁定                 99年度非抗字第114號
再  抗告人  甲○○
代  理  人  陳哲宏律師
            劉家昆律師
上列再抗告人因與相對人財政部台北市國稅局間拍賣抵押物事件
，對於中華民國99年6月30日臺灣板橋地方法院99年度抗字第126
號裁定提起再抗告，本院裁定如下：
    主    文
再抗告駁回。
再抗告費用由再抗告人負擔。
    理    由
一、相對人聲請意旨：民國（下同）98年4月8日，再抗告人以坐
    落台北縣土城市○○段第703、796、940、982、994、1000
    、996、1001、1003、1005、1010、1028等12筆土地（應有
    部分均為20分之1，下合稱系爭土地），擔保第三人許樊曼
    儂欠付相對人稅捐等債務，設定登記新台幣（下同）4295萬
    4915元抵押權（下稱系爭抵押權）。然許樊曼儂所積欠稅捐
    等債務4269萬6491元，已屆清償期而未清償，為此聲請拍賣
    抵押物等語（98年11月5日台灣台北地方法院98年度司拍字
    第467號裁定，將系爭土地移由原法院處理）。嗣99年4月23
    日原法院99年度司拍字第231號裁定，准許拍賣系爭土地（
    抵押債務金額誤載為4295萬4915元）；再抗告人提起抗告，
    經原裁定駁回其抗告。
    再抗告意旨：拍賣抵押物裁定只做形式審查；至於登記以外
    之約定事項則屬實體內容，拍賣裁定不得將其列入考量。倘
    形式審查無法辨明清償期是否業已屆至，即無從許可拍賣。
    系爭土地謄本、他項權利證明書、抵押權設定契約書，就債
    務清償日期僅記載「依債權人通知之限繳日期」；形式審查
    均無法確知具體日期，自應駁回相對人聲請。然原法院竟依
    登記資料以外之98年3月16日同意書、擔保具結書，遂認定
    抵押債務已屆清償期；已違反形式審查規定，其適用民法第
    873條顯有錯誤。再抗告人依稅捐稽徵法第24條第3項提供系
    爭土地擔保，只是擔保許樊曼儂不致潛逃出境不歸；然許樊
    曼儂並無上開情事，故原裁定適用上開法條亦有錯誤。且原
    裁定既認定再抗告人爭執抵押債務是否已屆期，復謂再抗告
    人不爭執債務已屆期但未受償；其理由顯有矛盾。爰提起再
    抗告請求廢棄原裁定，駁回相對人之聲請云云。
二、按「除前2項之情形外，對於抗告法院之裁定再為抗告，僅
    得以其適用法規顯有錯誤為理由」，非訟事件法第45條第3
    項定有明文。經查：
  (一)所謂適用法規顯有錯誤，係指確定判決所適用之法規，顯然
    不合於法律規定，或與司法院現尚有效及大法官會議之解釋
    ，或最高法院現尚有效之判例顯有違反，或消極的不適用法
    規，顯然影響裁判者而言，並不包括判決理由矛盾、理由不
    備、漏未斟酌證據及認定事實錯誤之情形在內（最高法院63
    年度台上字第880號判例意旨參照）。
  (二)查系爭土地謄本、他項權利證明書、抵押權設定契約書，就
    系爭抵押權之清償日期均記載「依債權人通知之限繳日期」
    （見臺灣臺北地方法院98年度司拍字第467號案卷第12至43
    頁），可知清償日期係由債權人（相對人）資料所認定。茲
    再抗告人於98年3月16日出具同意書，表明「…如該稅款罰
    鍰已確定並於滯納期滿仍未繳清，本人同意貴局（指相對人
    ）將上開擔保品予以處分抵繳所欠稅款罰，對上述擔保品之
    處分，本人絕無異議，並放棄先訴抗辯權」（見同卷第11頁
    ）；且再抗告人亦於同日書立擔保具結書：「…欠稅人（指
    許樊曼儂）應於（空白）年（空白）月（空白）日前繳清欠
    稅總額，逾期未繳清，同意由財政部國稅局逕對本擔保品行
    使應有之權利」（見原審卷第17頁），均未約定具體清償日
    期，反而以相對人業務上所認定滯納期為清償期，或就清償
    期限以空白方式交由相對人處理，益徵相對人得決定債務清
    償日期。嗣許樊曼儂積欠稅捐與滯納金總額達4269萬6491元
    ，於98年9月11日均已屆期，有財政部臺北市國稅局欠稅總
    歸戶查詢情形表與明細、財政部臺北市國稅局行政執行案件
    移送書可稽（見臺灣臺北地方法院98年度司拍字第467號案
    卷第44至59頁），形式審查相對人前開資料，足認系爭抵押
    債務已屆清償期，應准許其聲請拍賣系爭土地。再抗告人固
    認原裁定違反司法院72年4月28日（72）廳民一字第0263 號
    公函所載研究意見（見本院卷第9頁）；惟上開研究意見既
    非法律規定，或司法院現尚有效及大法官會議之解釋，或最
    高法院現尚有效之判例，依首開說明，縱使原裁定與上開研
    究意見相左，仍與適用法規顯有錯誤無涉。參以上開研究意
    見所指案例，其抵押債務清償期限已有具體約定，即與系爭
    抵押權由相對人決定清償期限有別；故再抗告人謂原裁定違
    背上開研究意見云云，顯係誤會。再抗告人純係不同意原法
    院形式審查結果，屬事實認定問題，與適用法規顯有錯誤無
    關。
  (三)再按「在中華民國境內居住之個人或在中華民國境內之營利
    事業，其已確定之應納稅捐逾法定繳納期限尚未繳納完畢，
    所欠繳稅款及已確定之罰鍰單計或合計，個人在新臺幣100
    萬元以上，營利事業在新臺幣200萬元以上者；其在行政救
    濟程序終結前，個人在新臺幣150萬元以上，營利事業在新
    臺幣300萬元以上，得由財政部函請內政部入出國及移民署
    限制其出境；其為營利事業者，得限制其負責人出境。但已
    提供相當擔保者，應解除其限制」，稅捐稽徵法第24條第3
    項固定有明文，惟上開規定僅係人民積欠稅捐與出入境限制
    之規定，於系爭抵押債務清償期等私法關係並無影響。抵押
    債務既已屆期，相對人依民法第873條等規定聲請拍賣抵押
    物（系爭土地），即與稅捐稽徵法上述規定無涉，亦無適用
    法規顯有錯誤情事。
  (四)原裁定認再抗告人爭執抵押債務是否已屆期（見原裁定第1
    至2頁），並記載再抗告人不爭執相對人所提出同意書等證
    據文件（見原裁定第3頁第14至19行）。可知原裁定僅表示
    再抗告人不爭執書證真正，並非敘述再抗告人不爭執相對人
    所述事實；則再抗告人謂原裁定理由矛盾，顯然違背法令云
    云，亦非可採。
三、從而，原裁定並無適用法規顯有錯誤。再抗告意旨指摘原裁
    定違背法令，聲明廢棄，為無理由，應予駁回，爰裁定如主
    文。
中    華    民    國    99    年    9     月     7    日
                    民事第十七庭
                        審判長法  官  藍文祥
                              法  官  張競文
                              法  官  吳燁山
正本係照原本作成。
不得抗告。
中    華    民    國    99    年    9     月    8     日
                              書記官  于  誠

司法院資訊處製作；財團法人民間司法改革基金會備份。
